【裁判字號】    89,判,1854
【裁判日期】    890608
【裁判案由】    服務標章
【裁判全文】
行  政  法  院  判  決                          八十九年度判字第一八五四號
    原      告  美商．ＥＳＰＮ公司
                              .
    代  表  人  甲○○○○○
    訴訟代理人  王  健律師
    被      告  經濟部智慧財產局
右當事人間因服務標章事件，原告不服行政院中華民國八十八年四月二日台八八訴字
第一三三○九號再訴願決定，提起行政訴訟。本院判決如左︰
    主  文
原告之訴駁回。
    事  實
緣原告於民國八十四年八月三十日以「SPORTSCENTER」服務標章，指定使用於商品及
服務分類表第三十八類之新聞及報業發行，電、有線電及廣播服務，郵政、電話
、電報、電信服務，電信加值網路、商業用電話秘書、資料庫連線服務申請註冊。被
告經濟部中央標準局（八十八年一月二十六日改制為經濟部智慧財產局）以該服務標
章圖樣之外文SPORTSCENTER由SPORTS和CENTER結合，係表示申請註冊服務標章所使用
服務之說明，乃依當時商標法第七十七條準用同法第三十七條第一項第十款之規定予
以核駁，發給第0000000號服務標章核駁審定書。原告不服，提起訴願、再訴
願，遞遭決定駁回，遂提起行政訴訟，茲摘兩造訴辯意旨如次：
原告起訴意旨略謂︰一、行政院駁回再訴願之決定違法，應予撤銷，詳述如下：（一
）原告之「SPORTSCENTER」標章同時在第三十八類「新聞及報業發行，電、有線電
及廣播服務，郵政、電話、電報、電信服務，電信加值網路、商業用電話秘書、資
料庫連線服務」及第四十一類「提供有關運動之娛樂性資訊服務」申請註冊，原審機
關以「SPORTSCENTER」係該二類所指定服務說明，均依商標法第三十七條第十款規定
予以核駁。查被告機關核訂之商標手冊之審查要點規定：「服務之說明，指服務標章
圖樣，依社會一般通念，為服務本身之說明或與服務本身之說明有密切關連者而言；
其表示須直接而明顯」，原審機關認為「SPORTSCENTER」標章同時為第三十八類及第
四十一類服務之說明，則反面推論之，「SPORTSCENTER」標章顯然並不構成第三十八
類或第四十一類服務之直接而明顯之說明，彰彰明甚。（二）被告核訂之商標手冊之
審查要點規定：「服務之說明，其表示須直接而明顯，若非直接明顯而僅係隱含譬喻
或自我標榜者，不屬之」。原審機關指「SPORTSCENTER有運動中心之意，所謂運動中
心，並非單指具體運動場所或健身中心而已，蓋所謂中心亦有抽象的居於重要的地位
，聯絡之樞紐之意，系爭標章使用於所指定之服務，易使人聯想其所提供之運動資訊
居於重要地位及資訊集中、具權威性」云云，係出於原審機關之推論，而充其量也僅
係隱含譬喻或自我標榜，尚不構成服務之說明，情甚灼然。又原審機關指「SPORTSCE
NTER」構成指定服務之說明，顯係經過層層推論，甚至還採抽象解釋，此復與鈞院七
十八年判字第五二五號判決意旨「商標法第三十七條第一項第十款所謂表示，係指以
普通、直接而明顯之方法而言，若非直接而顯明之方法表示，須經推論其意始達之暗
示詞，即無該條款規定之適用」相悖。二、「SPORTSCENTER」應不構成所指定之營業
服務說明。理由如下：（一）「SPORTSCENTER」與「運動中心」無關。按各國文字均
有符合其民族特性之解釋，或複合後須作截然不同新解，或個人首創設計作為標誌而
不具任何意義之文字規則。因此，強行賦予外文標章一個中文意義，或全依一己武斷
，任意將外文拆成自己認識之文字，然後照字面直接翻譯，均違反文字習慣法則。「
SPORTSCENTER」由原告首創，作為表彰所提供服務之標章，本身不具任何意義，原告
係全球著名資訊服務提供者，與運動中心經營者毫無關聯，原審機關強將「SPORTSCE
NTER」割列為SPORTS和CENTER兩字，再作「運動中心」解釋，不但欠缺客觀證據支持
其說，亦恰如將「rain cats and dogs」解為下雨貓和狗而非正解之傾盆大雨一般。
（二）即便將「SPORTSCENTER」解為「運動中心」，亦不足構成本件服務標章所指定
之營業服務說明。行政法院七十八年判字第五二五號判決指示：「商標法第三十七條
第一項第十款所謂表示，係指以普通、直接而明顯之方法而言，若非直接而顯明之方
法表示，須經推論其意始達之暗示詞，即無該條款規定之適用」。依社會一般通念，
「運動中心」專指提供運動場所或健身中心之服務，而原告所提供之服務，係廣泛提
供新聞及報業發行，電、有線電及廣播服務，郵政、電話、電報、電信服務，電
信加值網路、商業用電話秘書、資料庫連線服務，運動中心屬於場所提供，原告之服
務屬於資訊提供，服務內容與性質迥然不同。原告所擬提供服務之內容，不論直接觀
察或間接推論，顯然遠非運動中心所能說明或規範，原審機關指摘其違反第十款服務
說明規定，顯屬不當。三、原告之「SPORTSCENTER」標章，已在全球多個國家取得註
冊證，該等國家與中華民國商標法規定相同，均禁止說明性文字取得註冊專用權，足
證本件標章不具說明性，謹附部分國家之註冊證影本供審酌。四、經原告所做商標查
詢結果顯示，依社會一般通念，顯然構成所指定使用商品或服務之直接明顯說明文字
，如「髮雕」標章註冊使用於「髮型設計、髮雕設計」服務等，被告均核准其註冊，
反觀「SPORTSCENTER」標章與本案所指定之營業服務，並無如前揭諸案例般，具有直
接明顯之商品說明功能，舉重明輕下，本件註冊申請依法應予核准，情甚灼然。五、
綜上理由，「SPORTSCENTER」標章並無違反商標法第三十七條第一項第十款規定，被
告及原審機關認事用法顯有違法，請求判決撤銷原處分、原決定及再訴願決定等語。
被告答辯意旨略謂：按服務標章圖樣所使用之文字、圖形、記號或其聯合式，係表示
申請註冊服務標章所用服務之說明或表示服務本身習慣上所通用之名稱、形狀、品質
、功用者，不得申請註冊，為當時商標法第七十七條準用同法第三十七條第一項第十
款所明定。本案原告申請註冊服務標章圖樣上之外文「SPORTSCENTER」，清楚地是由
「SPORTS」（運動）和「CENTER」（中心）結合而成，傳達給消費大眾的概念即是「
運動中心」。雖說字典上查不到「SPORTSCENTER」，但並不就此而為原告所創。且指
定使用於「新聞及報業發行，電、有線電及廣播．．．等服務」，係明顯表示該
服務之說明，自有首揭法條之適用。又依所檢送之使用資料，尚難認定已為我消費者
所認知和聯想，取得標章識別性。至原告稱該標章已在多國獲准註冊及舉出「寶櫥」
、「台灣茗國」等多件標章在我國獲准註冊云云，然因各國法制有異，案情亦有不同
，不宜執為本件申請亦應准予註冊之論據，併予陳明。是本局依法核駁其註冊之申請
並無不合，敬請駁回原告之訴等語。
    理  由
依當時商標法第七十七條準用同法第三十七條第一項第十款規定，凡服務標章圖樣之
文字、圖形、記號或其聯合式，係表示申請註冊服務標章所使用服務之說明或表示服
務本身習慣上所通用之名稱、形狀、品質、功用者，不得申請註冊。而服務標章圖樣
之文字、圖形、記號或其聯合式，依社會一般通念，如為服務之說明或與服務之說明
有密切關連者，即有該條款不得申請註冊之適用，與習慣上是否通用無關。本件原告
於八十四年八月三十日以「SPORTSCENTER」服務標章，指定使用於商品及服務分類表
第三十八類之新聞及報業發行，電、有線電及廣播服務，郵政、電話、電報、電
信服務，電信加值網路、商業用電話秘書、資料庫連線服務申請註冊。被告以該服務
標章圖樣之外文SPORTSCENTER由SPORTS和CENTER結合，係表示申請註冊服務標章所使
用服務之說明，乃依當時商標法第七十七條準用同法第三十七條第一項第十款之規定
予以核駁，發給第0000000號服務標章核駁審定書。原告訴稱，依社會一般通
念，運動中心專指提供運動場所或健身中心之服務，而系爭服務標章指定使用之服務
，係廣泛提供新聞及報業發行，電、有線電及廣播服務，郵政、電話、電報、電
信服務，電信加值網路、商業用電話秘書、資料庫連線服務，其服務內容及性質迥然
不同，又系爭服務標章為原告首創，實際表彰於其在全球有線電頻道提供之節目「
國際體育新聞」中，已有數年，確實提供國際新聞、各項體育、趣味競賽活動、體育
明星活動、娛樂新聞、競賽等資訊之服務，系爭標章服務之內容，遠非運動中心所能
說明或規範，一般消費者早已廣泛認識其具有之特殊標識性，而非其營業服務之說明
，且系爭服務標章已在多國註冊，又被告亦曾核准顯然構成所指定使用商品或服務之
直接明顯說明文字如「髮雕」標章之註冊云云。查系爭「SPORTSCENTER」服務標章圖
樣之外文SPORTSCENTER，係由SPORTS（運動）與CENTER（中心）結合而成，有運動中
心之意，乃通常之英文結合語。原告主張，系爭外文由原告首創，本身不具意義，並
不足採。所謂運動中心，並非單指具體運動場所或健身中心而已，蓋所謂中心亦有抽
象之居於重要的地位、聯絡之樞紐之意，系爭「SPORTSCENTER」服務標章，指定使用
於提供資訊之新聞及報業發行，電、有線電及廣播等服務申請註冊，易使人聯想
其所提供之運動資訊居於重要地位及資訊集中、具權威性，自與申請註冊服務標章所
使用服務之說明具有密切關連。從而原處分核駁系爭服務標章之申請註冊及一再訴願
決定駁回其訴願、再訴願，於法並無不合，均應予以維持。又各國國情不同，法制有
別，審查之基準亦異，系爭服務標章於越南、哥倫比亞、多明尼加、寮國、墨西哥等
國註冊，仍須合於我國商標法之規定，始得准予註冊；至所舉第九九三一六號「髮雕
」服務標章等，其案情各異，且屬另案，非本件所應審究，併予指明。綜上所述，原
告起訴意旨難謂有理由，應予駁回。
據上論結，本件原告之訴為無理由，爰依行政訴訟法第二十六條後段，判決如主文。
中    華    民    國     八十九      年      六      月       八        日
                    行 政 法 院 第 二 庭
                                審 判 長 評  事      陳  石  獅
                                         評  事      彭  鳳  至
                                         評  事      黃  合  文
                                         評  事      林  茂  權
                                         評  事      王  立  杰
右  正  本  證  明  與  原  本  無  異
                                         法院書記官  王  福  瀛
中    華    民    國     八十九      年      六      月       九        日


司法院資訊處製作；財團法人民間司法改革基金會備份。
